【裁判字號】    99,上更(一),48
【裁判日期】    990526
【裁判案由】    懲治走私條例
【裁判全文】
臺灣高等法院高雄分院刑事判決      99年度上更(一)字第48號
上  訴  人
即  被  告  庚○○
            丙○○
            戊○○
            己○○
            乙○○
            甲○○
            丁○○
            辛○○
共      同
選任辯護人  張志明律師
上列上訴人等因違反懲治走私條例案件，不服臺灣高雄地方法院
97年度訴字第578 號中華民國98年7 月31日第一審判決（起訴案
號：臺灣高雄地方法院檢察署96年度偵字第31044 號），提起上
訴，判決後，經最高法院發回更審，本院判決如下：
     主  文
原判決關於乙○○、辛○○犯附表一編號2 所示之走私罪，暨定
執行刑部分，均撤銷。
乙○○、辛○○被訴犯附表一編號2 所示之走私罪部分，均無罪
。
其他上訴駁回。
     事  實
一、己○○前因違反懲治走私條例案件，經本院以93年度上訴字
    第841 號判處有期徒刑2 年，嗣經最高法院駁回上訴而告確
    定，於民國96年3 月23日假釋期滿執行完畢；丁○○因違反
    懲治走私條例案件，經臺灣高雄地方法院以90年度訴字第17
    25號判處有期徒刑8 月確定，於92年1 月28日執行完畢。
二、鍾順和（由原審另行審結）為「生財號」漁船（CT6-1062）
    船長，庚○○、丙○○、戊○○、己○○、丁○○、甲○○
    、洪盛豐（由原審另行審結）、乙○○、辛○○、陳樹池（
    業經判處罪刑確定）、陳金標、蘇水泉（以上2 人亦由原審
    另行審結）等人則為該漁船船員，渠等均明知魚類、甲殼類
    、軟體類及其他水產無脊椎動物係屬海關進口稅則第3 章所
    列之物品，依行政院於92年10月23日公告「管制物品項目及
    數額」丙項第5 款之規定，1 次私運海關進口稅則第1 章至
    第8 章所列之物品之1 項或數項，其總額由海關依緝獲時之
    完稅價格計算，超過新臺幣（下同）10萬元或其總重量超過
    1,000 公斤者，為管制進口物品，竟基於私運管制物品進口
    逾公告數額之犯意聯絡，於附表編號1 、3 至9 所示之出港
    時間，由高雄港第二港口中和安檢所（下稱中和安檢所）報
    關出港後，航至我國領海12海浬以外之海域，向不詳姓名者
    ，以不詳方式取得前開各編號所示種類及重量之漁獲，並將
    之裝載返港，嗣於前開各編號所示之進港時間，運送上開漁
    產品自中和安檢所報關進港時，為行政院海岸巡防署南部地
    區巡防局第五岸巡總隊（下稱第五岸巡總隊）人員實施安檢
    或監卸勤務而查獲（各次參與走私人員、進出港日期、天數
    、漁獲種類及數量，均詳附表一編號1 、3 至9 所示），始
    悉上情。
三、案經第五岸巡總隊移送臺灣高雄地方法院檢察署檢察官偵查
    起訴。
     理  由
壹、證據能力方面：
一、按「被告以外之人於審判外之言詞或書面陳述，除法律有規
    定者外，不得作為證據。」刑事訴訟法第159 條第1 項定有
    明文。又「鑑定人由審判長、受命法官或檢察官就下列之人
    選任一人或數人充之：一就鑑定事項有特別知識經驗者。二
    經政府機關委任有鑑定職務者。」刑事訴訟法第198 條亦有
    明定。本件卷附之「緝獲漁船走私漁產品協助諮詢電話傳真
    」，既非由審判長、受命法官或檢察官選任具有「特別知識
    經驗」，或「經政府機關委任有鑑定職務」者為鑑定，而行
    政院農業委員會或漁業署亦非受法院或檢察官囑託為鑑定之
    相當機關，故依諸前開刑事訴訟法第198 條規定，上揭「緝
    獲漁船走私漁產品協助諮詢電話傳真」，自非屬於刑事訴訟
    法規定之「鑑定」，而應為「被告以外之人於審判外之書面
    陳述」。又此為「被告以外之人於審判外書面陳述」之「緝
    獲漁船走私漁產品協助諮詢電話傳真」，既無刑事訴訟法第
    159 條之4 、之5 之情事，自無證據能力，惟仍得作為彈劾
    證據使用。
二、按被告以外之人於審判外之書面陳述，屬傳聞證據，依刑事
    訴訟法第159 條第1 項規定，原則上固無證據能力，然公務
    員職務上製作之紀錄文書、證明文書雖性質上仍不失為傳聞
    證據之一，但因該等文書係公務員依其職權所為，與其責任
    、信譽攸關，若有錯誤、虛偽，公務員可能因此負擔刑事及
    行政責任，從而其正確性高，是以除顯有不可信之情況外，
    其真實性之保障極高，故刑事訴訟法第159 條之4 第1 款例
    外規定有證據能力。次按，國家安全法第4 條規定「警察或
    海岸巡防機關於必要時，對左列人員、物品及運輸工具，得
    依其職權實施檢查：一入出境之旅客及其所攜帶之物件。二
    入出境之船舶、航空器或其他運輸工具。三航行境內之船筏
    、航空器及其客貨。四前二款運輸工具之船員、機員、漁民
    或其他從業人員及其所攜帶之物件」，又海岸巡防法第4 條
    規定「巡防機關掌理下列事項︰一海岸管制區之管制及安全
    維護事項。二入出港船舶或其他水上運輸工具之安全檢查事
    項。海域、海岸、河口與非通商口岸之查緝走私、防止非法
    入出國、執行通商口岸人員之安全檢查及其他犯罪調查事項
    」、同法第5 條規定「巡防機關人員執行前條事項，得行使
    下列職權︰一對進出通商口岸之人員、船舶、車輛或其他運
    輸工具及載運物品，有正當理由，認有違反安全法令之虞時
    ，得依法實施安全檢查。二對進出海域、海岸、河口、非通
    商口岸及航行領海內之船舶或其他水上運輸工具及其載運人
    員、物品，有正當理由，認有違法之虞時，得依法實施檢查
    。三對航行海域內之船舶，有正當理由，認有違法之虞時，
    得命船舶出示船舶文書、航海紀錄及其他有關航海事項之資
    料。四對航行海域內之船舶、其他水上運輸工具，根據船舶
    外觀、國籍旗幟、航行態樣、乘載人員及其他異常舉動，有
    正當理由，認有違法之虞時，得命船舶或其他水上運輸工具
    停止航行、回航，其抗不遵照者，得以武力令其配合。但武
    力之行使，以阻止繼續行駛為目的。五對航行海域內之船舶
    或其他水上運輸工具，如有損害中華民國海域之利益及危害
    海域秩序行為或影響安全之虞者，得進行緊追、登臨、檢查
    、驅離；必要時，得予逮捕、扣押或留置」。查本案漁船載
    運漁產品是否自行捕獲諮詢表（下稱「自行捕獲諮詢表」）
    係每艘漁船進港時均須填寫，業分別經證人即安檢人員林嘉
    瑋、徐培敦於原審證述在卷（見原審卷二第233 頁、第241
    頁），且有關漁貨種類及數量，除依船長之陳述外，尚須經
    安檢人員檢查，亦經證人即安檢人員張冀、簡家睿、徐培敦
    、林政廷、白韶華於原審證述明確（見原審卷二第236 頁、
    原審卷三第44、49、59、99、100 頁）。故本案「自行捕獲
    諮詢表」既係安檢人員依上開法令規定，對該船舶及其載運
    人員、物品（即漁獲）實施例行性安全檢查後，職務上所製
    作之紀錄文書，揆諸前揭刑事訴訟法第159 條之4 第1 款之
    規定，自具有證據能力。
三、證人簡家睿、林瑞祥分別於98年5 月15日、同年7 月17日在
    原審證述：「沒有看到漁具上有小魚、小蝦、泥沙等物品」
    等語，既係其等於「生財號」漁船進港時，實施安檢業務時
    親眼所見，則其2 人就此部分所為陳述，顯係出自親身經歷
    ，而非傳聞，自可採為證據。
四、卷附航跡圖（即原審卷二第57至62頁所附航跡圖）手寫部分
    ，既未經本院執之作為認定本件犯罪事實之積極證據，自無
    論究其證據能力之必要。
五、另檢察官、上訴人即被告（下稱被告）庚○○、丙○○、戊○○、己○○、丁○○、甲○○、乙○○、辛○○（下稱被
    告庚○○等8 人）及辯護人，就原審判決所引用各項證據（
    含傳聞證據、非傳聞證據及符合法定傳聞法則例外之證據）
    之證據能力，業已陳明除有爭執之上開部分外，餘均同意有
    證據能力（見本院卷第66至71頁、第87至88頁、第112 頁）
    ，且於本院言詞辯論終結前，檢察官、被告庚○○等8 人及
    辯護人對於卷附上開爭執部分以外之具有傳聞證據性質之證
    據，既均已知其情，而未聲明異議，本院認除上開爭執部分
    已敘明如上外，其他卷附具有傳聞證據性質之證據，並無任
    何違法取證之不適當情形，以之作為證據使用係屬適當，自
    得採為認定事實之證據。
貳、實體方面：
一、有罪部分：
  (一)訊據被告庚○○、丙○○、戊○○、己○○、丁○○、甲○○、乙○○、辛○○等人固坦承其等各於附表一編號1 、3
    至9 所示之出港時間，搭乘「生財號」漁船報關出港，又於
    各該編號所示之進港時間報關入港，嗣經中和安檢所人員查
    獲船上載運有如各編號所示之漁獲之事實，惟均矢口否認有
    何私運管制物品進入臺灣地區之犯行。均辯稱：查獲的漁貨
    都是我們自己捕撈的，不是向他人購買後再走私進口的等語
    。經查：
  1.共同被告鍾順和為「生財號」漁船（CT6-1062）船長，被告
    庚○○等8 人及洪盛豐、陳樹池、陳金標、蘇水泉均為該漁
    船船員，渠等分別於附表一編號1 、3 至9 所示日期，共同
    與其他船員參與「生財號」漁船出海作業，嗣並載運各該編
    號所示之漁獲報關入港之情，為被告庚○○等8 人所不否認
    （見更(一)審卷第71頁、第153 頁），並有各次進出港申請書
    及修改船筏進出港紀錄介面在卷可參（見海巡署卷第71頁、
    第75至80頁、第105 至122 頁），是此部分事實足堪認定。
  2.又一般自行捕撈之漁獲，會夾雜為數不少之泥沙、雜魚，且
    漁民出海作業，為求在有限時間內發揮最大效能，必然竭盡
    全力捕撈漁獲，並無充裕時間可迅速處理雜魚、泥沙；且漁
    獲上岸前，因海上淡水有限，甲板復隨時會遭漁獲污染之情
    形下，亦無先行清理之必要，始符常情。而「生財號」漁船
    於附表一編號1 、3 至9 所示之進港時間報關進港後，經中
    和安檢所人員進行安全檢查時，發現該船之漁具使用狀況及
    漁獲處理呈現異常等情，業據證人即負責安檢「生財號」漁
    船返港後漁獲情形之海巡署隊員白韶華（負責附表一編號1
    部分）於原審結證稱：漁獲均已包裝完成，在漁船的甲板上
    沒有看到魚頭、魚內臟、魚鱗等語（見原審卷三第100 頁）
    ；證人即負責安檢「生財號」漁船返港後漁獲情形之海巡署
    隊員簡家睿（負責附表一編號3 部分）於原審證稱：沒有小
    魚、小蝦、泥沙等物品在漁具上，漁獲已經包裝完成，在漁
    船的甲板上有垃圾但沒有看到魚頭、魚內臟、魚鱗等語（見
    原審卷三第45頁）；證人即負責安檢「生財號」漁船返港後
    漁獲情形之海巡署隊員徐培敦（負責附表一編號4 、6 部分
    ）於原審證述：漁獲已經包裝完成，漁具上沒有小魚、小蝦
    、泥沙等物品，沒有看到處理魚頭、內臟漁獲的痕跡等語（
    見原審卷三第50頁）；證人即負責安檢「生財號」漁船返港
    後漁獲情形之海巡署隊員林瑞祥（負責附表一編號7 部分）
    於原審證陳：沒有小魚、小蝦、泥沙等物品在漁具上，漁獲
    已經包裝完成，在甲板上沒有看到魚頭、魚內臟、魚鱗等語
    （見原審卷三第136 頁）；證人即負責安檢「生財號」漁船
    返港後漁獲情形之海巡署隊員張冀（負責附表一編號8 部分
    ）於原審證稱：漁具上沒有看到有小魚、小蝦、泥沙等使用
    的痕跡，漁獲由外而內分別是麻布袋、紙箱、塑膠袋，都已
    經包裝完成，沒看到甲板上有魚頭、魚內臟、魚鱗等語（見
    原審卷三第54頁）。是依上開證人白韶華、簡家睿、徐培敦
    、林瑞祥、張冀等人之證述，可知「生財號」漁船於附表一
    編號1 、3 、4 、6 、7 、8 所示之進港時間返港，經安檢
    所人員登船檢查及監卸漁獲時，確實發現該船上漁具之使用
    狀況及漁獲處理情形呈異常現象無訛。
  3.原審依職權函送國立臺灣海洋大學鑑定附表一編號1 、3 至
    9 所示之漁獲，是否可能由被告庚○○等8 人與鍾順和、洪
    盛豐、陳金標、蘇水泉等人以「生財號」漁船自行捕獲，經
    鑑定結果為：「生財號」漁船係從事單船拖網，其漁撈作業
    及魚種組成不合理之處，分述如下：(1)漁船從事拖網作業，
    應沿著漁獲魚種棲息海域之等深線來回拖曳，惟所附航跡圖
    資料無該艘漁船來回拖曳之航跡線。(2)該船為200 噸以上之
    拖網漁船，應出海3 個月以上才符合經濟效益，但該船每航
    次之航海日數大約只有15至25天，每航次漁獲卻高達30噸以
    上，不合常理。(3)按所附航跡圖資料顯示，該漁船之航行或
    作業海域係屬亞熱帶或熱帶之南中國海海域，海洋生物組成
    相當豐富，漁船從事拖網漁撈作業，其漁獲魚種組成應具多
    樣性，經檢視該艘漁船漁獲組成過於單調，依據國立編譯館
    審查出版之海事職校漁具漁法（中冊），我國底拖網的漁獲
    魚種組成多達百餘種，其中較為常見的魚種約有30餘種，其
    中在南中國海較卓越之魚種有金線、狗母、紅目鰱、花狗母
    、肉魚、烏賊（花枝）、柔魚、秋姑等，所送案卷附表之該
    漁船每航次漁獲物雖偶有出現常見之1 種或2 種魚種，但其
    他常見魚種則未出現。(4)該艘漁船每航次出海天數只有15至
    25天，處理漁獲物已耗費相當多之時間，就常理判斷不應有
    空餘時間，進行漁獲物之加工及包裝等語，此有海洋大學於
    97年12月2 日以海漁字第0970013024號函存卷可參（見原審
    卷二第132 頁至136 頁）。再觀諸卷附海岸巡防署安檢人員
    於附表一編號1 、4 、7 、9 所示之進港時間，拍攝之「生
    財號」漁船各該次進港時之漁貨照片（見原審卷一第123 至
    130 頁、第174 至179 頁、第218 至222 頁、第232 至237
    頁），可知該船於各該時間返港時，船上運載之漁產品中，
    竟出現：蝦蛄頭已綑綁加工處理、花枝經清洗處理、過魚1
    隻分裝1 袋、剝殼蝦仁、白帶魚去頭尾及內臟等現象。而衡
    諸常情，一般漁船在海上作業時，因海象不一、船上顛簸、
    人力有限及缺乏大量淡水等情況下，實難以從事複雜之漁獲
    加工行為，尤其被告庚○○等人於附表一編號1 、3 至9 所
    示之時間出港後至再進港之期間，短則11天，最長亦不超過
    24天，則經扣除「生財號」漁船出港前往漁場及返航之時間
    後，被告庚○○等人能實際作業之時間勢必更短，益徵被告
    等人實不可能在如此短之出海時間捕獲如此鉅量之漁獲，甚
    至進行複雜之加工行為。是以，附表一編號1 、3 至9 所示
    之漁獲，並非被告庚○○等人自行捕獲，應堪認定。至卷附
    附表一編號5 之照片，其上拍攝時間早於進港時間，是否為
    「生財號」漁船斯時返港時安檢所人員登船檢查及監卸漁獲
    之照片已有疑義，另卷附附表一編號3 、6 、8 照片有誤，
    亦有第五岸巡總隊97年4 月27日南五總字第0970012088號函
    在卷足稽（見原審卷一第103 之1 頁），故上開照片均為本
    院所不採，併予敘明。
  4.被告等人於海巡署人員詢問時，雖辯稱：「生財號」漁船出
    港後，有在外海上僱用12位大陸漁工，查獲的漁貨是與大陸
    漁工合力捕撈及包裝的等語。惟被告等人並未提出僱用大陸
    漁工在「生財號」漁船上工作之證明，則上開所辯是否屬實
    ，已屬有疑。再者，依卷附進出港申請書所載，被告等人就
    附表一編號1 、3 至9 各次出海預定航期均為120 天，惟本
    件各次航期（依編號順序）分別為19日、18日、16日、19日
    、14日、24日、15日、15日，均遠低於預定航期。又觀諸「
    生財號」漁船之出海作業航跡圖（見上訴審卷第159 至164
    頁），「生財號」漁船均至我國領海12海浬以外海域，且有
    至浙江、福建、廣東沿海靠岸之紀錄，益證「生財號」漁船
    如附表一編1 、3 至9 所示各次載運之漁獲，均係源自我國
    領海12海浬以外，且非被告等人自行捕獲。被告等人雖又質
    疑前開航跡圖之正確性，然依行政院農業委員會漁業署（下
    稱漁業署）97年10月7 日漁二字第0971220817號函所示：航
    程記錄器（VDR ）紀錄航跡的原理是運用GPS 衛星定位的原
    理，利用天線接收衛星訊號來定位，以記錄經緯度位置及時
    間，係發展相當成熟及普遍之技術。現行的VDR 係利用該項
    定位系統，其精準度及誤差範圍，會落在圓周半徑7 公尺以
    內（百分之90），亦即百分之90之定位在半徑7 公尺圓周範
    圍內，此外，VDR 啟用至今未曾發現有定位嚴重偏差情形等
    語（見原審卷三第159 頁）。又本院上訴審卷附之前開航跡
    圖，係漁業署依據本院傳票所指定之日期調出航程圖，而由
    證人劉志儒於98年10月13日直接提出於法院，該航跡圖之經
    緯度都是固定在系統裡面，時間、經緯度是系統自動產生的
    等情，亦經證人劉志儒於本院上訴審證述明確（見上訴審卷
    第109 至111 頁），並有漁業署99年4 月7 日魚二字第0991
    207426號函在卷可稽（見更(一)審卷第84至85頁），是前開航
    跡圖並無錯誤之疑慮，自可採信。至本院上訴審卷附之航跡
    圖與原審卷附之航跡圖（見原審卷二第57至62頁），二者之
    時間、路線雖似有差異，然此係因高雄地方法院檢察署97年
    6 月12日來函，請漁業署提供生財號漁船於95年2 月23日至
    96年8 月25日之航程圖，惟該函並無特別指出旨揭漁船各航
    次之時間，故漁業署僅以加油日期提供航程圖。至98年10月
    13日提供予本院之資料，則係依據傳票上所指定之日期調出
    航程圖，故97年提供之資料已含括98年傳票上未有之航跡資
    料。是以，漁業署於98年提供貴院之資料較符合本院所需，
    亦較為正確。又原審卷附之航跡圖上手寫部分，亦屬正確等
    情，亦經漁業署前開99年4 月7 日魚二字第0991207426號函
    敘明確，並有本院公務電話查詢紀錄表可稽（見更(一)審卷第
    99頁），是前開2 份航跡圖僅有查詢範圍大小之差異，並非
    內容有所錯誤，殆無疑義，亦此敘明。
  5.按刑法第2 條所謂有變更之法律，乃指刑罰法律而言，並以
    依中央法規標準法第4 條之規定制定公布者為限，此觀憲法
    第170 條之規定自明。行政法令縱可認為具有法律同等之效
    力，但因其並無刑罰之規定，究難解為刑罰法律，故如事實
    變更及刑罰法律外之法令變更，均不屬本條所謂法律變更範
    圍之內，自無本條之適用。例如犯私運管制物品進口逾公告
    數額者，如於行為後裁判時，該私運進口物品，又經行政院
    依懲治走私條例第2 條第4 項重行公告，不列入管制物品之
    內，乃是行政上適應當時情形所為之事實上變更，並非刑罰
    法律有所變更，自不得據為廢止刑罰之認定，參諸司法院大
    法官會議釋字第103 號解釋謂：「行政院依懲治走私條例第
    2 條第2 項專案指定管制物品及其數額之公告，其內容之變
    更，對於變更前走私行為之處罰，不能認為有刑法第2 條之
    適用。」之意旨，益可瞭然。次按「私運管制物品進口、出
    口逾公告數額者，處7 年以下有期徒刑，得併科新臺幣20萬
    元以下罰金」、「第1 項所稱管制物品及其數額，由行政院
    公告之」，懲治走私條例第2 條第1 項、第3 項分別定有明
    文，行政院據此於92年10月23日修正「管制物品項目及其數
    額」丙類管制進口項目包括1 次私運海關進口稅則第1 章至
    第8 章所列之物品及稻米、稻米粉、花生、茶葉、種子（球
    ）之1 項或數項，其總額由海關照緝獲時之完稅價格計算，
    超過10萬元者（外幣按當時辦理外匯銀行買進價格折算），
    或重量超過1,000 公斤者。但報運進口海關進口稅則第1 章
    至第8 章所列之物品及稻米、稻米粉、花生、茶葉、種子（
    球）等物品，未虛報貨名或產地者，不屬管制進口物品，而
    於97年2 月27日修正為1 次私運獎券、彩券或彩票，或原產
    地為大陸地區而未經主管機關公告准許輸入之海關進口稅則
    第1 章至第8 章所列之物品、稻米、稻米粉、花生、茶葉、
    種子（球）等物品之1 項或數項，其總額由海關照緝獲時之
    完稅價格計算，超過10萬元者（外幣按當時辦理外匯銀行買
    進價格折算），或重量超過1,000 公斤者，方屬管制進口物
    品。犯私運管制物品進口逾公告數額者，如於行為後裁判時
    ，該私運進口之物品，又經行政院依懲治走私條例第2 條第
    3 項重行公告，不列入管制物品之內，乃行政上適應當時情
    形所為之事實上變更，並非刑罰法律有所變更，自不得據為
    廢止刑罰之認定而諭知免訴（最高法院65年臺上字第2474號
    判例參照）。本案查獲如附表一編號1 、3 至9 所示之漁獲
    ，重量分別共計30.35 公噸、30.1公噸、40.2公噸、38.7公
    噸、34.8公噸、34.6公噸、32.8公噸、31.2公噸，縱扣除冰
    塊、紙箱、麻袋包裝等用品，其漁獲淨重仍遠逾1,000 公斤
    之法定標準，而上開漁獲均屬於海關進口稅則第3 章所列魚
    類、甲殼類、軟體類及其他水產無脊椎動物，且虛報產地者
    ，該漁獲即屬管制物品，不因管制物品及其數額經行政院重
    行公告而生新舊法比較或免訴之情形。從而，被告等8 人各
    於附表一編號1 、3 至9 所示時間私運管制物品進入臺灣地
    區之事實，堪以確認。
  6.綜上，被告庚○○等8 人前揭所辯，應係事後圖卸之詞，並
    無足採。事證明確，渠等之上揭犯行堪以認定，應予依法論
    科。
  (二)核被告庚○○等8 人所為，均係犯懲治走私條例第2 條第1
    項之走私罪。被告庚○○等8 人就附表一編號1 、3 至9 所
    示犯行，與各次共同出海之被告及船員間，各有犯意之聯絡
    與行為之分擔，應分別論以共同正犯。被告庚○○所犯如附
    表一編號5 至9 所示共5 次走私罪、被告丙○○所犯如附表
    一編號7 至9 所示共3 次走私罪、被告戊○○所犯如附表一
    編號4 至9 所示共6 次走私罪、被告己○○所犯如附表一編
    號5 、6 、8 、9 所示共4 次走私罪、被告乙○○所犯如附
    表一編號1 、3 至9 所示共8 次走私罪、被告丁○○所犯如
    附表一編號6 、7 所示共2 次走私罪、被告辛○○所犯如附
    表一編號1 、3 、4 所示共3 次走私罪，皆犯意各別，行為
    互殊，應予分論併罰。又由前開本院上訴審卷附之航跡圖顯
    示，被告等縱有至廣東、福建、浙江沿海靠岸之紀錄，然無
    法證明本件漁獲係被告等人於進入大陸港口時取得，即不能
    認被告等走私行為，與被告等之非法進入大陸地區有想像競
    合之一罪關係，而檢察官復未就被告等人進入大陸地區之行
    為起訴，本院自不得予以論究，附此敘明。被告己○○前因
    走私案件，經本院以93年度上訴字第841 號判處有期徒刑2
    年，嗣經最高法院駁回上訴而告確定，於96年3 月23日假釋
    期滿執行完畢；被告丁○○亦因走私案件，經臺灣高雄地方
    法院以90年度訴字第1725號判處有期徒刑8 月確定，於92年
    1 月28日執行完畢，各有渠2 人之臺灣高等法院被告前案紀
    錄表在卷可稽，其2 人於各該徒刑執行完畢後，5 年以內故
    意再犯本件法定刑有期徒刑以上之各罪，均應依刑法第47條
    第1 項之規定論以累犯，並加重其刑。
  (三)原審就附表一編號1 、3 至9 所示之犯行，認被告庚○○等
    8 人罪證明確，因而適用懲治走私條例第2 條第1 項、第11
    條、刑法第28條、第47條第1 項、第51條第5 款、中華民國
    九十六年罪犯減刑條例第2 條第1 項第3 款、第7 條第1 項
    、第11條等規定，並審酌被告庚○○等8 人，以出海捕魚為
    掩護，私運附表一編號1 、3 至9 所示之漁獲進入臺灣地區
    ，數量非少，對國家關貿利益、社會經濟秩序及食品衛生安
    全均危害甚鉅，並影響守法捕撈漁獲之漁民生計，且犯後猶
    否認犯行；惟念及渠等以捕魚維生，近年漁業資源衰竭，謀
    生不易始鋌而走險為本案犯行；再個別考量被告庚○○等8
    人之教育程度、素行、生活狀況及其他一切情狀，就被告庚○○所犯5 罪，各處有期徒刑3 月；被告丙○○所犯3 罪，
    各處有期徒刑3 月；被告戊○○所犯6 罪，各處有期徒刑3
    月；被告己○○所犯4 罪，各處有期徒刑4 月；被告乙○○
    所犯8 罪，各處有期徒刑3 月；被告甲○○所犯1 罪，處有
    期徒刑3 月；被告丁○○所犯2 罪，各處有期徒刑4 月；被
    告辛○○所犯2 罪，各處有期徒刑3 月；復說明被告乙○○
    、辛○○所犯附表一編號1 、3 所示之犯罪時間均在96年4
    月24日以前，符合中華民國九十六年罪犯減刑條例應予減刑
    之條件，爰依該條例第2 條第1 項第3 款、第7 條規定，各
    減輕其刑2 分之1 （即各判處有期徒刑1 月又15日），而就
    被告庚○○部分，定應執行刑為有期徒刑1 年；被告丙○○
    部分，定應執行刑為有期徒刑7 月；被告戊○○部分，定應
    執行刑為有期徒刑1 年2 月；被告己○○部分，定應執行刑
    為有期徒刑1 年；被告丁○○部分，定應執行刑有期徒刑6
    月。再敘明附表一編號1 、3 至9 所示之漁獲，因進口已逾
    數年，而漁獲為生鮮易腐產品，既未扣案，亦無證據證明其
    尚存在，故不無沒收之宣告。經核原審此部分認事、用法皆
    無不合，量刑亦稱允當，被告庚○○等8 人上訴否認犯罪，
    指摘原判決此部分不當，為無理由，應予以駁回。
二、無罪部分：
  (一)公訴意旨另以：被告乙○○、辛○○係「生財號」漁船船員
    ，明知魚類係屬海關進口稅則第3 章所列之物品，依行政院
    於92年10月23日公告「管制物品項目及數額」丙項第5 款之
    規定，一次私運海關進口稅則第1 章至第8 章所列之物品之
    一項或數項，其總額由海關依緝獲時之完稅價格計算，超過
    10萬元或其總重量超過1,000 公斤者，為管制進口物品，竟
    基於私運管制物品進口逾公告數額之犯意聯絡，於附表一編
    號2 所示之日期，與該船船長、船員鍾順利、洪盛豐、蘇水
    泉、陳樹池等人，共同經由中和安檢所報關出港後，航至我
    國領海以外不詳經緯度之海域，向不詳漁船取得該編號所示
    之漁獲後，再將之載運進入臺灣地區，因認被告乙○○、辛○○就此部分亦涉犯懲治走私條例第2 條第1 項之私運管制
    物品進口逾公告數額罪嫌。
  (二)按犯罪事實應依證據認定之，無證據不得認定犯罪事實；不
    能證明被告犯罪者，應諭知無罪之判決，刑事訴訟法第154
    條第2 項、第301 條第1 項分別定有明文。又事實之認定，
    應憑證據，如未能發現相當證據，或證據不足以證明，自不
    能以推測或擬制之方法，為裁判基礎（最高法院40年臺上字
    第86號判例參照）。另認定犯罪事實所憑之證據，雖不以直
    接證據為限，間接證據亦包括在內；然而無論直接或間接證
    據，其為訴訟上之證明，須於通常一般之人不致有所懷疑，
    而得確信其為真實之程度者，始得據為有罪之認定，倘其證
    明尚未達到此一程度，而有合理之懷疑存在時，即無從為有
    罪之認定（最高法院76年臺上字第4986號判例參照）。再者
    ，刑事訴訟法第161 條第1 項明定：檢察官就被告犯罪事實
    ，應負舉證責任，並指出證明之方法。依此，檢察官對於起
    訴之犯罪事實，應負提出證據及說服之實質舉證責任。倘其
    所提出之證據，不足為被告有罪之積極證明，或其指出證明
    之方法，無從說服法院形成被告有罪之心證，基於無罪推定
    之原則，自應為被告無罪判決之諭知（最高法院92年臺上字
    第128 號判例意旨參照）。
  (三)公訴意旨認被告乙○○、辛○○涉犯附表一編號2 所示之走
    私犯行，無非以：附表一編號2 所示船員（長）之供述；漁
    船進出港申請書、「自行捕獲諮詢表」及「緝獲漁船走私漁
    產品協助諮詢電話傳真」等件，為其論罪依據。
  (四)訊據被告乙○○、辛○○堅決否認有此部分之犯行，均辯稱
    ：查獲的漁貨都是我們自己捕獲的等語。經查：
  1.被告乙○○、辛○○有於附表一編號2 所示之日期，共同與
    其他船員參與「生財號」漁船出海作業，並載運該編號所示
    之漁獲報關入港之情，為渠2 人所不否認（見更(一)審卷第71
    頁、第153 頁），並有進出港申請表可參（見海巡署卷第73
    頁），是此部分事實足堪認定。
  2.檢察官雖引用「自行捕獲諮詢表」及「緝獲漁船走私漁產品
    協助諮詢電話傳真」，欲證明上開漁獲非被告乙○○、辛○○等人所自行捕獲。惟卷附附表一編號2 之照片，其上拍攝
    時間早於進港時間，是該照片是否為附表一編號2 「生財號
    」漁船返港時安檢所人員登船檢查及監卸漁獲之照片已有疑
    義；另據第五岸巡總隊函覆原審，表示因存取資料之電腦硬
    碟毀損，電磁紀錄無法還原，95年12月23日起至96年8 月25
    日之蒐證相片有補正之困難，此有該岸巡總隊97年4 月27日
    南五總字第0970012088號函在卷（見原審卷一第103 之1 至
    104 頁），是實難憑據上揭卷附之照片，即遽為被告乙○○
    、辛○○不利之認定。再者，依國立臺灣海洋大學前開鑑定
    結果，係認「生財號」漁船為200 噸以上之拖網漁船，應出
    海3 個月以上才符合經濟效益，但該船每航次之航海日數大
    約只有15至25天，每航次漁獲卻高達30噸以上，不合常理，
    有如前述。而被告乙○○、辛○○此次出海時間，雖僅11日
    ，然所載運回臺之漁獲量（含冰水）並未逾30噸，此有該航
    次「自行捕獲諮詢表」附卷可稽（見海巡署卷第82頁）；復
    參以卷附「緝獲漁船走私漁產品協助諮詢電話傳真」之內容
    ，關於此航次有「漁獲有狗母魚5 噸、沙溜10噸、三目蟹0.
    1 噸、白帶魚2 噸、小管0.1 噸、雜魚4 噸等6 種，漁獲組
    成尚稱合理」、「倘該船曳綱長達200 公尺，有可能自行以
    底拖網作業捕獲」之記載（見偵查卷第21頁、原審卷一第14
    2 頁）；而依原審函請第五海岸巡防總隊對於「生財號」漁
    船揚網機之「曳綱」長度、材質及操作功能檢驗結果，該「
    曳綱」長度為200 公尺，材質為鋼索，測試其操作功能均正
    常，有該岸巡防總隊97年6 月19日南五總字第0970013098號
    函可稽（見原審卷二第39頁），則相互參照前開各該證據，
    足認被告乙○○、辛○○辯稱此航次之漁獲係渠等自行捕獲
    等語，應非子虛。此外，檢察官復未提出其他證據，用以證
    明此航次之漁獲並非被告乙○○、辛○○等人自行捕獲，且
    係自我國領海外所起運，是檢察官所舉證據，實尚未達通常
    一般之人均不致有所懷疑，而得確信被告乙○○、辛○○2
    人確有上開被訴走私犯行之程度。此外，本院復查無其他積
    極證據，足以證明被告乙○○、辛○○2 人有此部分被訴之
    走私犯行，其等之犯罪自屬不能證明，依諸前揭刑事訴訟法
    第301 第1 項之規定，自應為渠2 人此部分無罪之諭知。
  (五)原審未詳為推求，遽為被告乙○○、辛○○2 人此部分有罪
    之判決，尚有未合。被告乙○○、辛○○上訴意旨否認此部
    分犯罪，執此指摘原判決此部分不當，為有理由，自應由本
    院將原判決此部分暨被告乙○○、辛○○2 人定應執行刑部
    分撤銷，另為渠2 人無罪之判決。
、被告陳樹池及附表二所示之走私犯行部分，均經判決確定，
    茲不再論列。
據上論結，應依刑事訴訟法第368 條、第369 條第1 項前段、第
364 條、第301 第1 項，判決如主文。
本案經檢察官呂建昌到庭執行職務。
中    華    民    國    99    年    5     月    26    日
                  刑事第一庭    審判長法  官 翁慶珍
                                      法  官 黃仁松
                                      法  官 徐美麗
以上正本證明與原本無異。
有罪部分如不服本判決應於收受本判決後10日內向本院提出上訴
書狀，其未敘述上訴理由者，並得於提起上訴後10日內向本院補
提理由書狀（均須按他造當事人之人數附繕本）「切勿逕送上級
法院」。
無罪部分檢察官如不服本判決應於收受本判決後10日內向本院提
出上訴書狀，其未敘述上訴理由者，並得於提起上訴後10日內向
本院補提理由書狀（均須按他造當事人之人數附繕本）「切勿逕
送上級法院」。
中    華    民    國    99    年    5     月    26    日
                                      書記官 賴梅琴
附錄本判決論罪科刑法條：
《懲治走私條例第2條第1項》
私運管制物品進口、出口逾公告數額者，處7 年以下有期徒刑，
得併科新臺幣3 百萬元以下罰金。
附表一：
┌─────┬────┬──┬───┬─────────┬──────┐
│編號（起訴│進、出港│天數│行為人│漁獲種類及數量    │本院判決結果│
│書編號）  │日期    │    │      │                  │            │
├─────┼────┼──┼───┼─────────┼──────┤
│ 1        │95.12.23│19天│鍾順和│透抽約7 噸、蝦姑頭│上訴駁回。  │
│（1 ）    │   至   │    │辛○○│約8 噸、花枝約10噸│            │
│          │96.01.11│    │洪盛豐│、小卷約3 噸、大蝦│            │
│          │        │    │陳金標│約2 噸、土魠魚約  │            │
│          │        │    │陳樹池│0.2 噸、過魚約0.15│            │
│          │        │    │乙○○│噸，總計30.35 噸（│            │
│          │        │    │      │含冰水）          │            │
├─────┼────┼──┼───┼─────────┼──────┤
│2         │96.02.26│11  │鍾順和│狗母魚約5 噸、沙溜│原判決此部分│
│（3 ）    │   至   │    │辛○○│約10噸、三目蟹約  │撤銷。      │
│          │96.03.09│    │洪盛豐│0.1 噸、白帶魚約2 │乙○○、顏阿│
│          │        │    │蘇水泉│噸、小管約0.1 噸、│度無罪。    │
│          │        │    │陳樹池│雜魚約4 噸、總計  │            │
│          │        │    │乙○○│21.2噸（含冰水）  │            │
├─────┼────┼──┼───┼─────────┼──────┤
│3         │96.03.12│18  │鍾順和│狗母魚約10噸、沙溜│上訴駁回。  │
│（4 ）    │   至   │    │辛○○│約12噸、肉魚約5 噸│            │
│          │96.03.30│    │洪盛豐│、溫仔魚約3.1 噸、│            │
│          │        │    │陳樹池│總計30.1噸，（含冰│            │
│          │        │    │乙○○│水）              │            │
│          │        │    │蘇水泉│                  │            │
├─────┼────┼──┼───┼─────────┼──────┤
│4         │96.04.20│16  │鍾順和│馬加魚約10噸、黑鯧│上訴駁回。  │
│（5 ）    │   至   │    │辛○○│約1 噸、肉魚約3噸 │            │
│          │96.05.06│    │甲○○│、巴朗魚約22 噸 、│            │
│          │        │    │戊○○│三目蟹約0.2 噸、白│            │
│          │        │    │陳樹池│復仔約4 噸，總計  │            │
│          │        │    │乙○○│40.2噸（含冰水）  │            │
├─────┼────┼──┼───┼─────────┼──────┤
│5         │96.05.10│19  │鍾順和│沙溜約20噸、鰻魚約│上訴駁回。  │
│（6 ）    │   至   │    │庚○○│0.1 噸、狗母約10噸│            │
│          │96.05.29│    │己○○│、咬狗約0.1 噸、蟹│            │
│          │        │    │戊○○│仔約0.5 噸、小卷約│            │
│          │        │    │陳樹池│3 噸、下雜魚約5 噸│            │
│          │        │    │乙○○│，總計約38.7噸（含│            │
│          │        │    │      │冰水）            │            │
├─────┼────┼──┼───┼─────────┼──────┤
│6         │96.06.01│14  │鍾順和│沙溜約32噸、鰻魚約│上訴駁回。  │
│（7 ）    │   至   │    │庚○○│1 噸、巴朗約1 噸、│            │
│          │96.06.15│    │戊○○│大蝦約0.2 噸、蝦仁│            │
│          │        │    │己○○│約0.1 噸、小卷約  │            │
│          │        │    │乙○○│0.5 噸、總計約34.8│            │
│          │        │    │丁○○│噸（含冰水）      │            │
├─────┼────┼──┼───┼─────────┼──────┤
│7         │96.06.21│24  │鍾順和│沙溜約32噸、小卷約│上訴駁回。  │
│（8 ）    │   至   │    │庚○○│2 噸、角蝦約0.2 噸│            │
│          │96.07.15│    │丙○○│、紅新娘約0.3 噸、│            │
│          │        │    │戊○○│蝦仁約0.1 噸，總計│            │
│          │        │    │丁○○│34.6噸（含冰水）  │            │
│          │        │    │乙○○│                  │            │
├─────┼────┼──┼───┼─────────┼──────┤
│8         │96.07.23│15  │鍾順和│沙溜約26噸、大蝦約│上訴駁回。  │
│（9 ）    │   至   │    │庚○○│0.5 噸、小卷約3噸 │            │
│          │96.08.07│    │丙○○│、紅新娘約0.3 噸、│            │
│          │        │    │戊○○│白帶魚約1 噸、角蝦│            │
│          │        │    │己○○│約2 噸，總計約32.8│            │
│          │        │    │乙○○│噸（含冰水）      │            │
├─────┼────┼──┼───┼─────────┼──────┤
│9         │96.08.10│15  │鍾順和│沙溜約12噸、小卷約│上訴駁回。  │
│（10 ）   │   至   │    │庚○○│1 噸、花蝦約0.1 噸│            │
│          │96.08.25│    │丙○○│、白帶魚約10 噸 、│            │
│          │        │    │戊○○│蝦仁約0.1 噸、巴朗│            │
│          │        │    │己○○│魚約8 噸，總計約  │            │
│          │        │    │乙○○│31.2噸（含冰水）  │            │
└─────┴────┴──┴───┴─────────┴──────┘
附表二：
┌──┬────┬──┬───┬────────┐
│出港│進港日期│天數│行為人│漁獲種類及數量  │
│日期│        │    │      │                │
├──┼────┼──┼───┼────────┤
│96.1│96.02.03│15  │鍾順和│不詳            │
│.19 │        │    │辛○○│                │
│    │        │    │洪盛豐│                │
│    │        │    │陳金標│                │
│    │        │    │陳樹池│                │
│    │        │    │乙○○│                │
└──┴────┴──┴───┴────────┘

司法院資訊處製作；財團法人民間司法改革基金會備份。
